【裁判字號】    95,交聲,576
【裁判日期】    951101
【裁判案由】    違反道路交通管理處罰條例聲明異議
【裁判全文】
臺灣臺北地方法院交通事件裁定         95年度交聲字第576號
原處分機關  臺北市交通事件裁決所
異  議  人
即受處分人  甲○○
上列受處分人因違反道路交通管理處罰條例案件，對於臺北市交
通事件裁決所95年5 月24日所為之裁決（北市裁二字第裁22-A9L
102506號），聲明異議，本院裁定如下：
    主  文
異議駁回。
    理  由
一原處分機關處分理由略以：異議人即受處分人甲○○於民國九
  十五年三月三十日上午八點五十七分左右，於臺北市○○○路
  ○段路旁設有禁止停車標線之處所，將009-DA號自用小客車停
  放該處，為臺北市政府警察局中正第一分局交通分隊警員李振
  生舉發（北市裁二字第裁22-A9L102506號），因而認違反道路
  交通管理處罰條例第五十六條第一項第四款規定，裁處罰鍰新
  臺幣（下同）九百元。
二異議理由略以：路邊繪製黃線原可臨時停車三分鐘，當時自認
  三分鐘將至時，正欲駛離，卻遭警員攔阻，要求出示駕照及行
  照而開罰單等語。
三法院判斷
(一)道路交通標誌標線號誌設置規則第一百四十九條第一項第一款
  第四點規定：「黃實線設於路側者，用以禁止停車；設於中央
  分向島兩側者，用以分隔對向車流。」該路段僅能臨時停車，
  而不得停車。又汽車駕駛人在設有禁止停車標誌、標線之處所
  停車者，處新臺幣六百元以上一千二百元以下罰鍰，道路交通
  管理處罰條例第五十六條第一項第四款亦定有明文。又公務員
  基於職務上權力，依法就特定之具體事件所為具公法上效果之
  單方行政行為，稱為行政處分。立法者為避免公務員之一切行
  政行為均需預留證據以證其實，則國家行政勢必窒礙難行，因
  此賦予行政機關制定違反道路交通事件統一裁罰基準及處理細
  則，使執勤警員得當機處分，以維護交通秩序、安全；基於公
  務員為公法上行為具有公信力之原則，該行政處分及據以處分
  之事實當可被推定為真正，此與民事訴訟法第三百五十五條第
  二項：「文書依其程式及意旨得認作公文書者，推定其為真正
  」之情形相類似，刑事訴訟法就犯罪證據有關之規定中，與屬
  行政秩序罰之交通違規裁罰本質不合之部分，自不在準用之列
  （臺灣高等法院八十五年度交抗字第一八五號裁定參照）。
(二)依異議理由及臺北市政府警察局中正第一分局（下稱中正第一
  分局）九十五年四月二十八日北市警中正一分交字第09531615
  500 號函覆異議人之函文內容觀之，異議人當時停放之路側繪
  有黃色標線，異議人就此部分事實亦不爭執，其於前述時間確
  有在路側繪有黃色標線之地點停車或臨時停車之事實，應無疑
  義。至異議人於警員當場攔停摯單舉發後，拒絕於舉發通知單
  上簽名之事實，有該局九十五年七月十一日北市警中正一分交
  字第09532315900號函可參，顯示其對於車輛停放於該處是否
  已滿三分鐘一節確有爭執，然而，依異議人自述之內容可知，
  執勤警員於異議人停放於該處時即已告誡該處不得停車，要求
  其儘速離去，其卻刻意停留該處，儼然刻意挑戰公權力；況道
  路交通管理處罰條例第三條第九款所定「臨時停車是指車輛因
  上、下人、客，裝卸物品，其引擎未熄火，停止時間未滿三分
  鐘，保持立即行駛之狀態」，其中關於行為人停放車輛之時間
  已否已滿三分鐘之決定權乃為執行勤務之警員，而非行為人本
  身。其次，此類發生於一瞬間之違規行為，倘均要求警員需預
  留證據以證其實，則交通指揮之運作勢必窒礙難行，自有賦予
  執勤警員得當機處分，以維護交通秩序、安全之必要。
(三)綜合以上說明，異議人於前述時地確有在設有禁止停車標線之
  地點停車之事實，原處分機關之裁處並無不當，本件異議為無
  理由，應予駁回。
四依道路交通管理處罰條例第八十七條第二項，道路交通案件處
  理辦法第十九條，裁定如主文。
中    華    民    國    95    年    11    月     1    日
                        交通法庭法  官  邱蓮華
上正本證明與原本無異。
如不服本裁定，應於送達後5日內，向本院提出抗告狀。
                                書記官  王黎輝
中    華    民    國    95    年    11    月    28    日


司法院資訊處製作；財團法人民間司法改革基金會備份。
